【裁判字號】    99,上訴,801
【裁判日期】    990511
【裁判案由】    搶奪
【裁判全文】
臺灣高等法院刑事判決                 99年度上訴字第801號
上  訴  人
即  被  告  甲○○
選任辯護人  陳尹章律師
            蕭元亮律師
上列上訴人因搶奪案件，不服臺灣臺北地方法院98年度訴字第16
70號，中華民國98年12月28日第一審判決（起訴案號：臺灣臺北
地方法院檢察署98年度偵字第18025 號），提起上訴，本院判決
如下：
    主  文
原判決撤銷。
甲○○犯強制罪，處拘役伍拾日，如易科罰金以新臺幣壹仟元折
算壹日。
    事  實
一、甲○○與潘罡為男女朋友，因潘罡曾經於和甲○○交往過程
    中，另與丙○○交往，後丙○○發現潘罡已婚，且早已另有
    固定交往之女朋友即甲○○，認為遭潘罡惡意欺騙感情，於
    氣憤之餘，於民國98年5月7日下午偕同其前男友吳星佑前往
    與潘罡交涉，要求要與甲○○三人當面將感情問題說清楚，
    潘罡見無法說服丙○○改變心意，迫於無奈，只得開車搭載
    丙○○、吳星佑一同於98年5 月7日下午7時許前往甲○○任
    職之位於臺北市○○區○○路1段1號「華山創意園區」，並
    與甲○○相約在華山創意園區1 樓廣場商談，丙○○見到甲
    ○○後，即拿出其所有由潘罡所贈送之NOKIA牌E71行動電話
    （SIM卡號碼0000000000 號）欲出示潘罡與其聯絡之相關簡
    訊內容予甲○○觀看，詎甲○○認為該行動電話內有潘罡傳
    予丙○○之私密簡訊，不欲讓丙○○繼續保有，竟基於毀損
    上述私密簡訊之犯意，乘丙○○未及防備之際，出手強行取
    走丙○○所持之行動電話，而妨害丙○○使用行動電話之權
    利，甲○○即奔向華山創意園區門口欲招呼計程車，因甲○
    ○與丙○○之爭執聲引起在旁等待之吳星佑之注意，吳星佑
    即追上甲○○要求其歸還手機，甲○○不從，與吳星佑在華
    山創意園區門口爭論，嗣因吳星佑一再保證不會趁隙搶回手
    機，甲○○始勉強同意讓吳星佑一起搭乘計程車前往中正紀
    念堂，甲○○對吳星佑表示因手機內有潘罡之私密簡訊資料
    ，必須將該行動電話銷燬等語，甲○○乃將手機放在地上，
    要求吳星佑雙手持中正紀念堂之鋁製垃圾桶敲擊該行動電話
    數下，並聲稱如不配合連手機內之門號晶片卡亦不還給吳星
    佑，吳星佑只得按甲○○指示持鋁製垃圾桶敲擊該行動電話
    ，待吳星佑敲完後，甲○○即取走該行動電話，並將該行動
    電話內之門號晶片卡抽出交還予吳星佑（毀損罪部分未據告
    訴）。
二、案經丙○○訴由臺北市政府警察局中正第一分局報告臺灣臺
    北地方法院檢察署檢察官偵查起訴。
    理  由
甲、證據方面：
一、按被告以外之人於偵查中向檢察官所為之陳述，除顯有不可
    信之情況者外，得為證據，刑事訴訟法第159條之1 第2項定
    有明文。本案證人即被害人丙○○、證人吳星佑、潘罡等於
    偵查中所為陳述，均為被告以外之人審判外陳述。又上開證
    述均經其等於證述前具結，亦無證據顯示檢察官在偵查時有
    不法取供之情形，且據證人做成證據之外部情狀，亦無證據
    顯示上開證述有顯不可信之情況，揆諸首揭說明，上開證人
    於偵查中之證述應有證據能力。
二、按刑事訴訟法基於證據裁判主義及證據能力之規定，得以作
    為認定犯罪事實之依據，以有證據能力之證據為限，惟證人
    所為證述與其於審判外之陳述相異時，可提出該證人先前所
    為自我矛盾之陳述，以之判斷證人證言之證明力，此種作為
    彈劾證據使用之傳聞證據，因非用於認定犯罪事實之基礎，
    不受傳聞法則之拘束。因此，被告以外之人於審判外之言詞
    或書面陳述，雖不得以之直接作為認定犯罪事實與否之證據
    ，但非不得以之作為彈劾證據，用來爭執或減損被告、證人
    或鑑定人陳述之證明力，以作為評判證人證言之證據價值，
    及是否得採擇作為認定犯罪事實之依據。本案被害人先前於
    警詢中之證述，屬被告以外之人於審判外之陳述，為傳聞證
    據，又無刑事訴訟法第159條之1至159條之4所規定得為證據
    之情形，且被告於本院準備程序亦陳明爭執其證據能力，依
    前揭說明，本院認為上開供述不得直接作為本案之證據，惟
    仍容許其先前不一致之陳述作為彈劾證據，以究明其於本院
    所採取證人證述之證據價值之有無及程度。
乙、實體方面：
一、訊據上訴人即被告甲○○固坦承有於上開時間、地點，與被
    害人丙○○見面，而自被害人手上取走行動電話，及嗣後有
    與吳星佑一同搭乘計程車到中正紀念堂，吳星佑有持中正紀
    念堂之鋁製垃圾桶敲行動電話，並取回該門號晶片卡等事實
    ，惟矢口否認有何強取行動電話及拒不返還之犯行，並辯稱
    ：當天是被害人自己將行動電話交給伊，伊想說要拿到中正
    紀念堂慢慢看，後來吳星佑自己提出要敲壞行動電話，伊就
    把行動電話交給吳星佑敲壞，之後就未再接觸該行動電話，
    伊不知道該行動電話後來的下落為何云云。另被告之選任辯
    護人則辯稱：當時被告以平和的方式從被害人手中取得手機
    ，並沒有強取財物之搶奪行為，又被告將手機交還給當時自
    稱是被害人丙○○男友之吳星佑後，由吳星佑自行將手機砸
    毀，之後被告完全沒有接觸該手機，而被告當時將手機交給
    吳星佑，是想透過吳星佑將手機還給被害人，亦足見被告並
    無為自己不法所有之意圖，是被告並無公訴意旨所稱之搶奪
    犯行，其行為亦無構成強制或侵占罪之可能等語。然查：
  (一)本案發生之緣由，係因被告之男友潘罡於和被告交往過程中
    ，另與其部屬被害人丙○○交往，過程中曾經贈送被害人No
    kia牌E71行動電話1 支，後被害人發現潘罡已婚，且有早已
    另有固定交往之女友即被告，認遭潘罡惡意欺騙感情，乃於
    98年5月7日下午偕同其前男友吳星佑與潘罡交涉，要求與被
    告當面將感情問題說清楚，潘罡迫於無奈，只得開車搭載丙
    ○○、吳星佑一同於當日下午7 時許前往被告任職之「華山
    創意園區」，並與被告約在華山創意園區1 樓廣場商談等事
    實，均經證人即被害人、吳星佑、證人潘罡證述明確。
  (二)又當時因被害人取出上開行動電話，欲出示其與潘罡之簡訊
    內容予被告觀看，被告竟然趁被害人不及抗拒之際，出手強
    行取走手機等情，業經被害人於原審審理時證稱：伊在「華
    山創意園區」遭被告以不當腕力搶走我的手機拒絕歸還，當
    時被告在伊操作手機的當下，突然把伊手機搶走；當時被告
    說不相信潘罡會背叛被告，要求伊給被告看伊的手機內容，
    於伊操作手機時，被告就猛然用力地把伊的手機搶走等語綦
    詳（見原審卷第31頁）。再被告取走被害人所有之行動電話
    之後，被害人與被告爭執，且大聲要求被告歸還，惟被告置
    之不理，反而跑向華山創意園區門口意圖乘坐計程車離開該
    處，經被害人與吳星佑攔阻且與被告交涉，最後被告只同意
    讓吳星佑與其搭乘計程車前往中正紀念堂等情，亦經被害人
    證稱：當時伊要求被告歸還，被告不肯，還說華山是被告的
    地盤，伊叫警衛都沒有用，之後被告帶著伊的手機跑出華山
    園區，想要搭計程車離開，吳星佑追上前去攔阻，後來被告
    攔了很多輛計程車，都被伊跟吳星佑攔阻，被告拒絕讓伊上
    計程車，吳星佑最後與被告搭計程車前往中正紀念堂，期間
    伊有打電話給被告跟潘罡，希望被告可以歸還伊的手機，但
    是被告拒絕，多次打電話給被告，被告都不予回應，堅持不
    還伊手機等語綦詳（見原審卷第31頁）。核與證人吳星佑於
    原審審理時證稱：當天到「華山創意園區」後，被害人與被
    告二人在談話，那時其聽到被害人說「把手機還給我！」，
    因當時其與潘罡距離約五公尺，與被告、被害人距離約十公
    尺，如果被告、被害人比較大聲，其可以隱約聽到彼等談話
    的內容，被告把被害人的手機搶走以後，聲音就很大聲，所
    以其可以聽到被告、被害人兩人的爭執；其看到被告一手高
    舉被害人的手機，一手推被害人，二人陷入拉扯的動作，之
    後被告往忠孝東路的方向跑去，被害人在後面追著被告，並
    且喊「甲○○把手機還給我！」，其聽到被害人對其說，希
    望其把手機要回來；後來其看到彼等拉扯就過去，被告往忠
    孝東路跑去，被害人在後面喊「把手機還給我！」，其就追
    向被告，那時被告已經攔下計程車，並坐進去裡面，其攔下
    計程車跟被告起了爭執，其希望被告把手機還給被害人，司
    機見狀不願意做這筆生意，被告就下車，接著潘罡跟被害人
    趕到那個地方，其跟潘罡說，被告是你（潘罡）的女朋友，
    希望潘罡把手機拿回來交給被害人，結果潘罡走過去之後又
    返回來，跟其說：「我管不動甲○○，由她去吧！」等語，
    後來其看到被告又攔下一輛計程車，其就去攔截那輛計程車
    ，被告下車後，其請被告歸還被害人的手機，被告不願意，
    並且大叫要其等不准靠近她，經其勸說後，被告願意和其一
    起搭乘計程車往中正紀念堂的方向行駛，並且要其發毒誓，
    路程中不准靠近被告拿手機，發誓之後其就和被告坐上計程
    車離開「華山創意園區」等語屬實（見原審卷第34頁反面、
    35頁），再稽諸被告於警詢時供稱：伊未告知被害人，有將
    被害人之行動電話拿到中正紀堂觀看等語（見偵卷第5 頁）
    ，足徵被告係為毀損行動電話內被害人與潘罡間之私密簡訊
    而強行取走行被害人之動電話，並無將行動電話據為所有之
    意思。
  (三)再被告與吳星佑搭車離開華山創意園區後，無論吳星佑如何
    與被告交涉，被告均堅持不返還行動電話，二人抵達中正紀
    念堂後，被告始表示必須將手機毀壞，惟因其找不到水池亦
    未能向警衛借到敲擊物破壞該行動電話，乃先摔手機數下後
    ，又要求吳星佑配合拿鋁製垃圾桶蓋敲擊該行動電話，才將
    該行動電話晶片卡交還給吳星佑等情，亦經證人吳星佑證稱
    ：離開華山以後，其始終碰不到手機，因為被告說如果其靠
    近被告，被告就要喊非禮，並且說這裡是被告的地盤，其不
    能對被告做什麼事情；到中正紀念堂以後，被告一邊看手機
    內容，一邊說如果其靠近被告，被告要喊非禮，所以其與被
    告保持約三到五公尺的距離，之後其轉向被告要手機晶片卡
    ，但是被告始終不歸還，最後被告說要找水池把手機毀掉，
    但是始終找不到水池，之後被告又說，被告不能把手機還給
    其，因為要保護潘罡，伊對被告說：「手機不是你的，你必
    須要歸還，如果你願意歸還，大家這件事情就這樣結束」等
    語，但是被告又說要把手機毀掉，被告就到警衛室跟警衛借
    敲擊物，後來沒有借到，離開警衛室後有摔了手機數下，是
    摔到水泥地，被告說：「手機已經壞了，你可以走了」，其
    說：「既然手機壞了，你可以把手機還給我吧」，被告不肯
    ，就威脅其說，如果其不砸手機的話，被告連SIM 卡都不還
    給其，其只好拿著中正紀念堂的垃圾桶蓋，被告要求其二隻
    手握在垃圾桶蓋上往下砸手機，以防其有手可以把手機拿走
    ，等其砸完之後，手機就在被告手上，其始終沒有碰到手機
    ，因為警衛靠近，被告跟其說「既然SIM 卡都還給你了，你
    應該知足了」，其說「至少你要留下你的聯絡方式我才願意
    離開」，因為被告說要說其非禮，又有警衛來，還說這是被
    告的地盤，所以其請被告寫下被告的聯絡方式後，其就離開
    等語（見原審卷第35頁），復證稱：當時砸完手機後，被告
    迅速拿起手機，其說：「妳可以把手機跟SIM 卡給我吧」，
    經過其一直請求，且確認SIM 卡裡面沒有任何簡訊資料，被
    告才把SIM卡還給我，其拿到SIM卡之後繼續跟被告要手機，
    被告不願意給，這時警衛就來了等語（見原審卷第38頁），
    復證稱：當時其砸完手機後，將垃圾桶蓋放回，被告就伸手
    將手機拿回去，其離開中正紀念堂時，手機仍然在被告的手
    上等語明確（見原審卷第35頁反面、39頁）。又吳星佑取回
    上開行動電話門號之晶片卡後，坐車返回華山創意園區，將
    晶片卡還給在該處等候之被害人之事實，亦經被害人於原審
    審理時證稱：吳星佑搭上計程車後，後來經過一段時間，約
    超過半小時到一小時的時間回來，他拿著我的SIM卡號碼000
    0000000 號回來等語明確（見原審卷第31頁反面）。此外，
    上開事實中，關於被告將該行動電話取走搭乘計程車前往中
    正紀念堂，在中正紀念堂時吳星佑有持中正紀念堂內鋁製垃
    圾桶敲擊行動電話，且最後吳星佑並未取回該行動電話，僅
    單獨取走該行動電話內晶片卡等事實，均為被告所自陳屬實
    （見原審卷第14頁），又參以證人吳星佑所述，被告當時行
    為之動機，係以行動電話內有潘罡的簡訊，為保護潘罡為由
    ，不肯歸還行動電話予吳星佑，此與案發之背景事實吻合，
    並無違背常情之處；又衡酌被告於原審審理時復供稱：當時
    伊說要看完簡訊再把手機還給被害人，所以與吳星佑上車，
    伊覺得看完簡訊要將手機還給吳星佑是很正常的事，且吳星
    佑說要與伊聊聊之類的，所以伊同意讓吳星佑上計程車等語
    （見原審卷第46頁反面），益徵被告將被害人之行動電話強
    行取走，目的在毀損行動電話內被害人與潘罡間之私密簡訊
    ，並無據為自己不法所有之意圖甚明。
  (四)證人潘罡於偵查中雖證稱：其當時並未看到被告與被害人之
    間有起爭執云云（見偵卷第93頁），並於原審審理時證稱：
    其當時沒有看到或聽到任何搶奪之情形，當時被告與被害人
    談了約半個小時才結束，後來其只看到被告從其面前走過去
    ，還轉頭對其笑一下，被害人跟在被告身後，其沒聽到被害
    人有喊「把手機還給我」之類的話，當天被告與吳星佑一起
    搭乘計程車離開，他們二個人一下就不見了，其沒看到被告
    和吳星佑有衝突的情形云云（見原審卷第40至41頁），惟潘
    罡係被告之前男友，其證詞不免偏頗，且與證人吳星佑證述
    情節相異，應屬附和被告之說詞，尚難採為有利於被告之認
    定。
  (五)證人乙○○於本院審理時先證稱：「（你看到被告時，是被
    告自己一人，還是有跟其他人在一起？）當時被告身邊有一
    男士」「（你有無看到跟被告在一起的男子或者是任何女生
    追趕被告說搶我手機？）完全沒有，就我出現在那邊的時間
    6點50至7點半，當時是接下班的時間，因為我的勤務關係，
    我會習慣會去警衛室勤務溝通並看警衛的勤務交班，在那段
    時間內，我都沒有看到任何異狀」等語，後證稱：「（你有
    無看到在庭告訴人丙○○？）我沒有看到她」、「（你是否
    可以想起來遇到被告與該名男子的時候是何時？）7點10 幾
    到20幾」等語（見本院卷第105頁反面、第108頁反面），而
    本案發生時間係在7點時，與證人遇到被告之時間7點10幾到
    20幾不同，且證人於當時未看見被害人，而被告確有拿走被
    害人之行動電話，已據被告及被害人陳述明確，顯見證人非
    當時在現場目擊者，對被告取走被害人之行動電話事自不知
    情，其證詞尚難遽採為有利於被告之認定。
  (六)又辯護人固為被告辯稱：「1.據證人吳星佑於偵查中證稱：
    「被告先離開，被害人過來跟我說被告將她的手機搶走，我
    就跟著追過去」等語（見偵卷第43頁），另證人潘罡亦否認
    當時有見到被告搶奪被害人手機之情，與被害人所稱證人吳
    星佑、潘罡都有親眼看見被告搶走其手機之情詞不符。2.被
    害人於警詢時證稱：被告告訴被害人一個小時後會歸還手機
    （見偵卷第8 頁），又於審理時稱：「我要求被告歸還，被
    告不肯歸還」等語（見原審卷第31頁），就被告有無歸還行
    動電話之意思，前後證述不同。3.被害人於原審審判中證稱
    當時其與吳星佑共同攔阻計程車，且攔了好幾輛車等情，與
    證人吳星佑證稱當時僅有其一人攔阻計程車之情節不符，另
    證人潘罡則證稱當時吳星佑、被害人並無攔阻計程車之情形
    。4.據被害人證稱，潘罡是在攔阻計程車以前表示說其管不
    動被告等語；然據證人吳星佑所述，係在被告攔下第一台計
    程車以後，潘罡才表示說管不動被告等語。5.據證人吳星佑
    偵查中所述，當時是被害人告訴他，他才發現被告搶奪手機
    的事情，然而據其原審審理中之說詞，卻稱其有親眼目睹搶
    案，顯見證人吳星佑證述前後矛盾。據上，由被害人與證人
    吳星佑前後證述不一，且被害人與證人證述齟齬之處頗多之
    情，而被告與證人潘罡前後證述互為一致之情以觀，本案應
    無被害人所指控之搶奪情形等語」。然查：1.證人吳星佑於
    原審審理時，從未證稱其有親眼目睹被告自被害人手上強行
    取走行動電話之舉動，其僅證稱看見被告手舉被害人之行動
    電話，而有與被害人拉扯之動作，則如果單憑證人吳星佑所
    見，其根本不知道被告與被害人爭執之原因為何，係因為聽
    聞被害人對被告高喊爭執之聲音，並請求其上前向被告取回
    行動電話，始知悉被告有搶奪行動電話之行為，是證人吳星
    佑在偵查與原審審判中之上開證述，並無辯護人指稱之矛盾
    情形。2.被告於強行取走被害人行動電話以後，與吳星佑、
    被害人在該處反覆爭執，則被害人於警詢時證稱被害人稱一
    個小時以後會歸還手機，僅係被告當時搪塞被害人之說詞；
    被害人證稱被告不肯歸還一節，則指被告當時實際行為而言
    ，二者本可並行不悖，並無任何矛盾之處。3.又證人吳星佑
    於原審審理中，僅證稱其當時有攔阻不讓被告搭乘計程車離
    去等情，從未表示被害人當時未曾試圖攔阻計程車以阻擋被
    告離去等語，辯護人亦未曾就此一問題詰問證人吳星佑，則
    辯護人指稱被害人與證人吳星佑就案發後到底被害人有無試
    圖攔阻被告搭計程車離開一事供述矛盾等語，應屬無據。4.
    又證人證述案發情節之先後順序、詳細與否，因個人表達能
    力與個人之記憶、印象深刻程度而有所不同，是證人描述所
    共同經歷之事件，就若干細節可能有所差異，本即合乎情理
    ，更何況本案發生至原審審理已相隔數月，不能僅以證人證
    述前後細節之差異，即遽認證人所述均不足以採信。綜上，
    辯護人所指稱上開被害人、證人吳星佑供述不一致之情形，
    經原審逐一審核被害人與證人吳星佑之證述後，認為被害人
    與證人吳星佑所稱關於潘罡表示管不動被告之時間點，雖有
    些許差異，惟其餘部分均無辯護人所指稱所述矛盾之情形，
    是以尚不得以被害人與證人吳星佑就案發當時細節描述之些
    許差異，即逕認為被害人、證人吳星佑所述均不足採信。
  (七)辯護人再為被告辯稱：「證人吳星佑於檢察官訊問時，起先
    完全未提及手機遭其砸毀之事，經被告向檢察官表明手機是
    被吳星佑砸毀以後，吳星佑才避重就輕地坦承是他自己以垃
    圾桶蓋壓手機，可見上開手機是由吳星佑所砸毀，且與被告
    無關」等語。惟查被告於首次警詢時供稱：「我已經將該爛
    掉的手機丟在那個鐵製大垃圾桶內，所以我不知道手機的去
    向，吳星佑當晚以電話、簡訊請我將手機撿回，我表示無法
    撿回」等語（見偵卷第5 頁），再於偵訊時供稱：「手機爛
    了，我就丟了，他們一直叫我去中正紀念堂取回」等語（見
    偵卷第4 頁），均承認在吳星佑持垃圾桶蓋敲擊上開行動電
    話以後，其確實曾持有過該行動電話之事實（至於被告至原
    審審理時翻稱：上開手機已於吳星佑表示要敲毀時，交給吳
    星佑，手機是吳星佑丟在那裡的等語（見原審卷第14頁），
    辯護人則為被告辯稱：被告將手機交還給吳星佑以後，都未
    再接觸手機等語，因與上開供述不符，均不足採信）。又經
    審酌被告上開警詢時及偵查中之供述，均已承認在吳星佑敲
    壞上開行動電話後，其有拿過該行動電話，與證人吳星佑上
    述證稱在其敲壞行動電話以後，被告即身手迅速拿走該行動
    電話等情詞相符，則此更足以證明證人吳星佑上述證述情節
    符合事實。
  (八)辯護人另為被告辯稱：以當時華山創意園區附近人來人往，
    又有值班警衛觀之，被告實不可能在該處進行搶奪他人財物
    之不法行為等語，惟查被告出手強取被害人行動電話，事屬
    偶發，且行為時間甚短，則被告於行為當時未必會考慮場所
    是否適當，本即無不合常理之處，又即便被告因此與被害人
    發生爭執，如果未演變為更進一步之肢體衝突，亦不見得會
    引起警衛前來關切，不能僅以上述理由即推論被害人指稱被
    告所為上開犯行屬虛構之詞。至辯護人再辯稱：假如被告真
    的有搶走被害人手機之行為，則在人來人往之華山園區，被
    害人、吳星佑隨時可以向警衛求救或向路人請求協助，在計
    程車上時，吳星佑只要請司機開車到派出所，即可取回手機
    ；在中正紀念堂時，吳星佑既曾與被告共同到警衛室，則吳
    星佑也可隨時向警衛求救；再以吳星佑當時年僅二十五歲，
    行動顯較被告敏捷，在其與被告共處這麼長的歷程中，有很
    多機會可以取回手機；然而案發當日被害人與吳星佑都沒有
    嘗試求助或報警之舉動，吳星佑亦未趁機取回手機，顯見被
    害人指稱其遭到被告搶走行動電話等情節，是否與事實相符
    ，仍非無疑問云云。惟查當加害者對於被害者直接施加不法
    侵害，被害者方面是否敢於即時抵抗或立刻向外界求助，與
    包括雙方主觀心理因素在內之多種主、客觀因素相關，不同
    人於不同客觀環境面臨不同加害情境，均可能採取不一樣之
    行動，非可一概而論，而除非被害者明顯居於優勢地位，且
    確信採取行動不會招致其他不利益，否則被害者是否敢即時
    採取行動，以強制手段排除現實之不法侵害，即非可一概而
    論，此顯然與雙方體型大小、靈活程度、有無外人在附近、
    有無向外界求援之可能，並無絕對之關係。本案無論被害人
    、證人吳星佑當時因顧忌是在被告聲稱有相當地緣關係之華
    山創意園區或中正紀念堂內，即使讓他人介入處理，亦未必
    會對其等有利，而不敢輕舉妄動，此據證人吳星佑於原審審
    理證稱：「（為何不告訴中正紀念堂的警衛，被告搶走被害
    人手機之事？）她說如果我告訴他，她就要大喊非禮，我想
    她已經說這是她的地盤，並說她家裡很有勢力，出門在外我
    要顧及我自己的人身安全」等語（見原審卷第35頁反面），
    即為明確，且被害人、證人吳星佑當時突然遭逢此一事故，
    實不能苛求其二人當下必能權衡利害、審度時勢，而及時做
    出最正確之判斷，是以即使依案發當時客觀狀況，被害人與
    證人吳星佑除以言語要求被告返還行動電話或順從被告之要
    求外，有機會採取其他行動，如向司機、警衛或經過之路人
    求助，或自被告手中強行搶回行動電話，惟被害人及證人吳
    星佑如冒險採取上開行動，即要承受可能失敗之風險，則被
    害人在考量利害關係後，仍決定不以較激烈之手段取回行動
    電話或試圖尋求他人協助，仍屬其等受迫於當時情勢之下，
    不得不做出之抉擇，不可只因被害人、證人吳星佑尚有其他
    選擇，即認為其等有同意被告得繼續持有或可隨意破壞該行
    動電話不歸還被害人。更何況本案被告強取被害人之行動電
    話在先，如反可指摘被害人未及時求救或報警，使其可以遂
    行犯罪行為，實屬無理。
  (九)綜上所述，被告所辯，應屬卸責飾詞，不足採信。本案事證
    明確，被告犯行堪以認定。
二、按刑法上之搶奪罪，係以意圖為自己或第三人不法之所有為
    構成要件之一。此種據為所有之意思，必須於搶奪時即已存
    在，苟當時並無據為所有之意，迨其後因他項原因拒不交還
    ，仍與該罪之意思條件不符，即不得遽以搶奪罪（最高法院
    20年上字第1228號判例參照）。查被告於告訴人欲出示潘罡
    與其聯絡之相關簡訊內容予其觀看時，認為該行動電話內有
    潘罡傳予告訴人之私密簡訊，不欲讓告訴人繼續保有該行動
    電話，情急強行取走告訴人之行動電話，意在毀棄行動電話
    內之私密簡訊，並非意圖為自己不法之所有，即使形式上類
    似搶奪，要與搶奪罪之要件不符，其行為僅應成立妨害人行
    使權利，尚難以搶奪罪相繩。核被告為觀看及毀損被害人行
    動電話內之被告與潘罡間私密簡訊，未經被害人之同意，強
    行取走被害人之行動電話帶至中正紀念堂之行為，係犯刑法
    第304條第1項之強制罪，公訴意旨漏未斟酌此點，而認被告
    係犯刑法第325條第1項之搶奪罪，容有未合，惟其基本事實
    同一，本院應予審理，並變更起訴法條。
三、原審以被告犯罪事證明確，據以論罪科刑，固非無見。惟查
    被告行為應成立強制罪，原審認定被告應成立搶奪罪，尚有
    未洽。被告上訴否認犯罪，雖無理由，但原判決既有上開可
    議之處，即無可維持，應由本院將原判決撤銷改判。爰審酌
    被告因感情糾紛，為觀看並毀損被害人行動電話內被害人與
    其前男友之私密簡訊，竟不經被害人同意，強行取走行動電
    話，妨害被害人使用行動電話之權利，並兼衡被告之智識程
    度，犯罪後猶飾詞否認犯罪，且未賠償被害人損失等一切情
    狀，量處如主文所示之刑，並諭知易科罰金之折算標準。
據上論斷，應依刑事訴訟法第369條第1項、第364條、第299條第
1項前段、第300條，刑法第304條第1項、第41條第1項前段，刑
法施行法第1條之1，判決如主文。
本案經檢察官郭棋湧到庭執行職務。
中    華    民    國    99    年    5     月    11    日
                  刑事第二十庭審判長法  官  楊貴雄
                                    法  官  許必奇
                                    法  官  周明鴻
以上正本證明與原本無異。
如不服本判決，應於收受送達後10日內向本院提出上訴書狀，其
未敘述上訴之理由者並得於提起上訴後10日內向本院補提理由書
（均須按他造當事人之人數附繕本）「切勿逕送上級法院」。
                                    書記官  郭彥琪
中    華    民    國    99    年    5     月    11    日
附錄：本案論罪科刑法條全文
中華民國刑法第304條
（強制罪）
以強暴、脅迫使人行無義務之事或妨害人行使權利者，處3年以
下有期徒刑、拘役或3百元以下罰金。
前項之未遂犯罰之。

司法院資訊處製作；財團法人民間司法改革基金會備份。
